臺灣苗栗地方法院民事簡易判決
110年度苗簡字第166號
原      告  交通部公路總局

法定代理人  許鉦漳  
訴訟代理人  蘇亦洵律師
被      告  呂芳秀  
訴訟代理人  呂佳昌  
上列當事人間請求拆屋還地事件，本院於民國110年8月4日言詞
辯論終結，判決如下：
    主  文
被告應將原告經管坐落於苗栗縣○○市○○段0000地號土地上如附圖
即苗栗縣頭份地政事務所110年4月6日法地字第8800號鑑定圖所
示編號A、B部分，面積共14.31平方公尺之地上物拆除，將占用
土地返還原告。
訴訟費用由被告負擔。
本判決第一項得假執行。 
   事實及理由
壹、程序事項
　　按不變更訴訟標的，而補充或更正事實上或法律上之陳述者
    ，非為訴之變更或追加，民事訴訟法第256 條定有明文。查
    原告於民國110年6月21日具狀變更訴之聲明為：被告應將原
    告經管坐落於苗栗縣○○市○○段0000地號土地（下稱系爭土地
    ）上如附圖即苗栗縣頭份地政事務所（下稱頭份地政）110
    年4月6日法地字第8800號鑑定圖所示編號A、B部分，面積共
    14.31平方公尺之地上物（下合稱系爭地上物）拆除，將占
    用土地返還原告（見本院卷第85 頁）。經核上開聲明之變
    更，係為特定請求被告拆除地上物之面積及位置，乃係補充
    事實上之陳述，並未變更訴訟標的，揆諸首開規定，應予准
    許。
貳、實體事項
一、原告主張：系爭土地為國有土地，由原告為管理機關，被告
    未經原告同意，即於系爭土地上興建系爭地上物，並由被告
    占有使用。因系爭土地目前開闢為道路供通行之用，原告自
    108年間起，因配合苗栗縣頭份市公所之相關計畫，開始對
    系爭土地上違法占用之地上物進行排除。經原告多次向被告
    請求被告拆除系爭地上物，被告均置之不理，顯已妨害原告
    所有權之行使。為此，爰依民法第767條第1項前段、中段之
    規定提起本件訴訟，請求被告拆除系爭地上物，並將占用之
    土地返還原告等語。並聲明：被告應將原告經管系爭土地上
    如附圖所示之系爭地上物拆除，將占用土地返還原告。　　
二、被告則以：因為中心樁移位問題，被告於40幾年前曾請苗栗
    縣竹南地政事務所（下稱竹南地政）測量，但竹南地政有回
    函表示其未依照都市計畫施工等節，所以竹南地政才不敢去
    測，才拖了40幾年等語，資為抗辯。並聲明：原告之訴駁回
    。
三、經查，原告主張系爭土地為國有土地，由原告為管理機關，
    被告興建系爭地上物，分別占用系爭土地如附圖所示編號A
    部分、面積11.08 平方公尺，編號B  部分、面積3.23平方
    公尺，合計14.31平方公尺；系爭土地上坐落門牌號碼苗栗
    縣○○市○○路000號磚造水泥房屋3層、頂樓加蓋1層及其附屬
    建物鐵皮屋1層等情，有系爭土地登記第一類謄本、本院110
     年4 月8日勘驗筆錄及現場照片、頭份地政110 年5月14日
    頭地二字第1100002928號函所附之附圖為證（見本院卷第41
    -43、67-73、77-79 頁），且為兩造所未爭執，自堪信為真
    實。
四、原告主張被告應將系爭地上物拆除並返還占用土地，則為被
    告所否認，並以前詞置辯。是本件應審究者厥為：原告主張
    被告拆除系爭地上物，並返還占用土地，有無理由？悉述如
    下：
（一）按所有人對於妨害其所有權者，得請求除去之，民法第76
      7 條第1 項中段定有明文。又以無權占有為原因對被告提
      起訴訟，被告對原告就其物有所有權存在之事實無爭執，
      而僅以非無權占有為抗辯者，原告於被告無權占有之事實
      ，無舉證責任。被告應就其取得占有，係有正當權源之事
      實證明之，如不能證明，則應認原告之請求為有理由；（
      最高法院88年度台上字第694 號號判決意旨參照）。
（二）經查，本件被告對原告為系爭土地所有人，且被告所有之
      系爭地上物占用原告所有之系爭土地之事實無爭執，而僅
      以非無權占有為抗辯，原告於被告無權占有之事實，無舉
      證責任。被告應就其占有系爭土地，係有正當權源之事實
      證明之，如被告不能舉證以實其詞，則應認原告之訴有理
      由。被告雖辯稱因為中心樁移位問題，被告於40幾年前曾
      請竹南地政測量，但竹南地政有回函表示其未依照都市計
      畫施工等節，所以竹南地政才不敢去測，才拖了40幾年云
      云。然觀被告所提出之證據僅有受文者為苗栗縣政府、副
      文收受者為竹南地政事務所，撰寫人代理人為被告之手寫
      文件，文件並無發文檔號、發文日期、速別等節（見本院
      卷第106-107頁），足見被告所稱竹南地政回函，與一般
      行政機關之公文格式已有不同，況已載明撰寫者由被告代
      理撰寫，而竹南地政僅是副文收受者，顯非竹南地政發予
      原告之回函，而係被告自行撰寫予竹南地政之文件，自難
      證明被告所述。更何況，縱使被告所辯屬實，亦無法佐證
      其有合占用系爭土地之合法權利。被告既未證明有何其他
      占有使用系爭土地之合法權利，則其系爭地上物自屬無權
      占有系爭土地而妨礙原告就系爭土地之所有權行使，原告
      自得請求被告拆除系爭地上物。
五、綜上所述，被告未證明有何其他占有使用系爭土地之合法權
    利，則系爭地上物占用系爭土地。從而，原告依民法第767 
    條第1 項前段、中段，請求被告將系爭地上物拆除，並將占
    用土地返還原告為有理由，應予准許。
五、本件原告勝訴部分，係就民事訴訟法第427 條第1 項訴訟適
    用簡易程序所為被告敗訴之判決，依同法第389 條第1 項第
    3 款之規定，應依職權宣告假執行如主文第3項所示。
六、本件事證已臻明確，兩造其餘攻擊防禦方法及所提證據，經
    審酌後，核與判決結果無影響，爰不一一論列，附此敘明。
七、訴訟費用負擔之依據：民事訴訟法第78條。 
中　　華　　民　　國　　110 　年　　8 　　月　　19　　日
                  苗栗簡易庭  法　官　何星磊
以上正本係照原本作成。
如對本判決上訴，須於判決送達後20日內向本院提出上訴狀。
如委任律師提起上訴者，應一併繳納上訴審裁判費。
                              書記官　李宜娟
中　　華　　民　　國　　110 　年　　8 　　月　　19　　日